【裁判字號】    92,上易,824
【裁判日期】    921023
【裁判案由】    家暴傷害
【裁判全文】
臺灣高等法院臺南分院刑事判決            九十二年度上易字第八二四號      Ｇ
      上  訴  人  臺灣嘉義地方法院檢察署檢察官
      被      告  乙  ○  ○
右上訴人因被告家暴傷害案件，不服中華民國九十二年七月三十一日臺灣嘉義地方法
院九十二年度易字第二三五號第一審判決（起訴案號：臺灣嘉義地方法院檢察署九十
二年度偵字第三三一六號），提起上訴，本院判決如左：
      主      文
原判決關於被告乙○○部分撤銷。
乙○○傷害人之身體，處拘役拾日，如易科罰金，以參佰元折算壹日。
其他上訴駁回。
      事      實
一、乙○○係丙○○妻子，丁○○○係丙○○嬸母，係現為四親等以內之旁系姻親，
    為家庭暴力防治法第三條所定家庭成員。丙○○（另為無罪判決，詳如後述）、
    乙○○夫婦，與丁○○○住宅相鄰，雙方相處，素不和睦。嗣於民國（下同）九
    十二年三月廿二日下午三時許，丁○○○因不滿乙○○，呼叫小孩聲音過大，乃
    至嘉義市竹圍里四十八號之一乙○○住處外，對乙○○興師問罪，雙方因此發生
    爭執。丁○○○先出手，拉扯乙○○（未據告訴），乙○○即基於傷害犯意，徒
    手拉扯丁○○○身體，二人因而倒地，致丁○○○受有頭部外傷併頭皮血腫、胸
    部及左肩、左手肘、腰挫傷及抓傷、右大腿瘀傷、右手臂瘀傷等傷害。
二、案經丁○○○訴由嘉義縣警察局水上分局報請臺灣嘉義地方法院檢察署檢察官偵
    查起訴。
      理      由
甲、有罪部分（乙○○部分）
一、訊據被告乙○○供承於右揭時地，與告訴人丁○○○發生衝突等情，然否認有右
    述傷害犯行，辯稱：係告訴人丁○○○先出手，將其壓倒在地上云云。惟查：
  (一)被告確有出手，拉扯告訴人事實，已據告訴人於偵審中均指訴甚明，核(1)與處理
    警員馮登進於偵查中證稱：我到達時，看見乙○○，與告訴人爭吵，告訴人對我
    說，乙○○夫妻打她，但乙○○夫妻，均僅表示，亦遭告訴人毆打，並無表示未
    毆打告訴人，另當時告訴人身上衣物，有遭撕破，袖子也遭扯毀，我可以直接看
    到她的身體等語（詳發查卷十五頁）。(2)又被告丙○○於偵查中供稱：我原來在
    裡面，聽到聲音，出來看到告訴人她和我太太，二人壓倒在地上等語（詳發查卷
    十八頁）。(3)證人甲○○於原審供稱：當時我與太太在我家隔壁美容院外談話，
    聽到對面有人爭吵聲音，轉頭過去看，看到老太太在被告家外面大小聲，後來伊
    再轉頭過去，就發現老太太和乙○○，拉在一起，其後倒在地上等語（詳原審卷
    廿九頁）。(4)又證人蕭宏偉於原審供證：丁○○○說她有被打，我也有看到乙○○眼睛有抓痕，當時我建議她，避免事後紛爭，可去驗傷，乙○○說小事，就沒
    有去驗傷等情（詳原審卷四○頁），均屬相符。由此觀之，足見被告乙○○，確
    有出手與告訴人互推情事。(5)參以被告乙○○於原審亦自承，有出手將告訴人推
    開等語（詳原審卷廿八頁），益徵被告乙○○，於與告訴人爭執時，確同時有出
    手毆打告訴人，應堪認定。
  (二)此外，告訴人案發後，隨即就醫，取得天主教聖馬爾定醫院於九十二年三月廿四
    日出具診斷證明書在卷可稽（詳發查卷四頁）。被告辯稱，其未傷害告訴人，自
    非可信。綜上各情，本件被告乙○○傷害犯行，事證明確，堪以認定。
二、核被告乙○○所為，係犯刑法第二百七十七條第一項普通傷害罪。又告訴人丁○○○係被告乙○○嬸母，則彼此間，顯為家庭暴力防治法第三條所定，現為四親
    等以內之旁系姻親，自屬家庭暴力防治法所定家庭成員。又依同法第二條規定，
    家庭成員間，故意實施家庭暴力行為，而成立法律所規定之犯罪，為家庭暴力罪
    。是本件被告乙○○對告訴人所為傷害犯行，自屬家庭暴力犯罪，併此敘明。
三、本件原審以被告乙○○罪證明確，因予論罪科刑，固非無見。惟查：依前所述，
    被告乙○○與告訴人間，現為四親等以內旁系姻親，係屬家庭暴力防治法第二條
    所定家庭成員，則被告乙○○對告訴人為傷害行為，即為家庭暴力犯罪。原判決
    於事實未認定，理由亦未說明，自有疏失。檢察官上訴意旨，循告訴人請求，認
    原判決量刑過輕云云。然兩造彼此有姻親關係，且係因告訴人前往被告家中理論
    ，致發生爭吵，而引起互毆，原判決對被告乙○○量處拘役十日，尚符罪責相當
    原則。檢察官上訴意旨，指摘原判決量刑過輕，自無理由。惟原判決既有上揭可
    議之處，自屬無可維持，應由本院將原判決關於被告乙○○部分，撤銷改判。爰
    審酌被告乙○○智識程度，前無犯罪前案紀錄，與告訴人有親戚關係，犯罪動機
    ，係出於告訴人主動挑釁，犯罪手段係徒手推拉，被告乙○○亦受有傷害（已據
    證人蕭宏偉供明在卷），暨對告訴人所生損害與被告犯後態度等一切情狀，對被
    告乙○○，量處如主文第二項所示之刑，以資懲儆，並諭知所處拘役，如易科罰
    金，以三百元，折算一日之標準。
乙、無罪部分（丙○○部分）
一、公訴意旨另以：被告丙○○，於右揭時地，與妻子乙○○共同出手，傷害告訴人
    丁○○○身體，致告訴人受有傷害。因認被告丙○○涉犯刑法第二百七十七條第
    一項普通傷害罪嫌云云。
二、按被告未經審判證明有罪確定前，推定其為無罪；犯罪事實應依證據認定之，無
    證據不得認定犯罪事實；又不能證明被告犯罪者，應諭知無罪之判決；刑事訴訟
    法第一百五十四條、第三百零一條第一項，分別定有明文。又犯罪事實認定，應
    憑證據，倘證據是否真實尚欠明確，自難以擬制推測方法，為判斷基礎；而認定
    犯罪事實之證據，係指足以認定被告確有犯罪行為之積極證據而言，該項證據自
    須適合於被告犯罪事實之認定，始得採為斷罪資料（最高法院五十三年台上字第
    六五六號、廿九年上字第三一○五號判例參照）。又刑事訴訟上證明之資料，無
    論為直接或間接證據，均須達於一般人均不致有所懷疑，而得確信其為真實程度
    ，始得據為有罪認定，若其關於被告是否犯罪之證明，未能達此程度，而有合理
    懷疑存在，致使無從形成有罪確信，依「罪證有疑，利於被告」證據法則，即不
    得遽為不利被告認定（最高法院七十六年度台上字第四九八六號判例參照）。
三、本件公訴意旨，認被告丙○○涉犯右述傷害犯行，無非以告訴人指訴及承辦警員
    事後所見情形，為其主要論憑。惟按告訴人告訴，係以使被告受刑事訴追為目的
    ，是其陳述是否與事實相符，仍應調查其他證據以資審認（最高法院五十二年台
    上字第一三○○號判例參照）。且訊據被告丙○○，堅詞否認有右述傷害犯行。
    辯稱：伊係看見告訴人，與妻子乙○○，二人拉倒在地上，上前將二人分開，並
    未傷害告訴人等語。經查：
  (一)本件拉扯爭執而倒地之事實，確僅發生於告訴人丁○○○與被告乙○○之間，除
    據被告丙○○供述在卷外，並經證人甲○○、蕭宏偉於原審結證屬實，足見被告
    丙○○辯稱，案發當日，其未出手傷害告訴人等語，尚非無據。又目擊證人甲○○於本院上訴審供證：案發當時，我剛好回家，看到告訴人，在被告家門口喊叫
    ，因他們二家時常吵架，我就沒有注意，後來我看到告訴人與女的被告，拉扯在
    一起，男的由裡面出來，要將他們拉開，我當時看到，男的一直要將二個女的撥
    開等語（詳本院卷四四至四六頁），益證被告丙○○確未對告訴人有傷害行為。
  (二)此外，復查無其他積極證據，足認被告丙○○有公訴人所指傷害犯行，被告丙○○犯罪，尚屬不能證明，依上所述，自應諭知被告丙○○無罪。
四、本院經核，原判決就被告丙○○部分，諭知無罪，認事用法，均無不當。檢察官
    上訴意旨，仍執陳詞，指摘原判決不當，為無理由，應予駁回。
據上論斷，應依刑事訴訟法第三百六十九條第一項前段、第三百六十八條、第三百六
十四條、第二百九十九條第一項前段，刑法第二百七十七條第一項、第四十一條第一
項，罰金罰鍰提高標準條例第一條前段、第二條，判決如主文。
本案經檢察官楊治宇到庭執行職務。
中    華    民    國      九十二      年      十      月      二十三    日
                                  臺灣高等法院臺南分院刑事第六庭
                                      審判長法官  蔡    崇    義
                                            法官  許    進    國
                                            法官  董    武    全
右正本證明與原本無異。
不得上訴。
                                      法院書記官  黃    全    忠
中    華    民    國      九十二      年      十      月     二十七     日
附錄法條：
第二百七十七條第一項：
傷害人之身體或健康者，處三年以下有期徒刑、拘役或一千元以下罰金。


司法院資訊處製作；財團法人民間司法改革基金會備份。
